【裁判字號】    89,豐簡上,117
【裁判日期】    890523
【裁判案由】    違反公司法
【裁判全文】
臺灣臺中地方法院刑事判決                      八十九年度豐簡上字第一一七號
    上  訴  人  甲○○
    即  被  告
    選任辯護人  許博堯
右上訴人因違反公司法案件，不服本院豐原簡易庭八十九年度豐簡字第九號中華民國
八十九年二月二日第一審簡易判決（聲請書案號：台灣台中地方法院檢察署八十八年
度偵字第二二一五九號），提起上訴，本院合議庭依通常程序為第一審判決如左：
    主  文
原判決撤銷。
甲○○無罪。
    理  由
一、聲請簡易判決處刑意旨略以：被告甲○○於民國八十七年十一月間，向坐落台中
    縣潭子鄉○○路○段二八三巷十六號二樓久億保齡球館有限公司（下稱久億公司
    ）負責人陳張水鏡（另案判決無罪），租用該公司營業場所用以經營保齡球業務
    。其明知該公司核准設立登記事項所營事項未包括遊藝場在內，竟基於經營登記
    範圍以外業務之故意，於八十七年十二月初起至八十八年一月十三日止，在上址
    擺設電動玩具機台，嗣於八十八年一月十三日九時許為警查獲。因認被告涉犯公
    司法第十五條第一項、第三項之公司負責人違反公司不得經營其登記範圍以外之
    業務規定之罪嫌云云。
二、按犯罪事實應依證據認定之，無證據不得推定其犯罪事實。又不能證明被告犯罪
    者，應諭知無罪之判決，刑事訴訟法第一百五十四條、第三百零一條第一項分別
    定有明文。又事實之認定，應憑證據，如未能發現相當證據，或證據不足以證明
    ，自不能以推測或擬制之方法，為裁判基礎；認定不利被告之事實，須依積極證
    據，苟積極證據不足為不利被告事實之認定時，即應為有利於被告之認定，更不
    必有何有利之證據，最高法院著有四十年台上字第八六號、三十年上字第八一六
    號判例可資參照。再檢察官依刑事訴訟法簡易訴訟程序聲請簡易判決處刑之案件
    ，如法院於審理後，認應為無罪、免訴、不受理或管轄錯誤判決之諭知者，應適
    用通常訴訟程序審判之，為刑事訴訟法第四百五十二條所明定；再對於簡易判決
    之上訴，準用刑事訴訟法第三編第一章及第二章之規定，管轄第二審之地方法院
    合議庭受理簡易判決上訴案件，應依通常程序審理，其認案件有應依通常訴訟程
    序審判誤依簡易判決處刑之情形者，原審所行訴訟程序因有重大瑕疵，自應撤銷
    原判決，逕依通常訴訟程序為第一審判決（法院辦理刑事訴訟簡易程序案件應行
    注意事項第十四條意旨參照），並準用刑事訴訟法第三百六十九條第二項規定，
    合先敘明。
三、訊據被告甲○○對在久億保齡球內擺放益智類電動玩具二台，而於八十八年一月
    十三日台中縣政府為統一聯合稽查時查悉之情固供認不諱，惟堅決否認有何右揭
    違反公司法犯行，辯稱：伊先前為久億公司之經理，因久億公司停止營業，嗣後
    乃向久億公司租用該久億保齡球館，並以香潔保齡球館名義營業。伊並非久億公
    司之負責人，亦與久億公司完全沒有關係等語。經查：
（一）本件坐落台中縣潭子鄉○○路○段二八三巷十六號之久億保齡球館建築物（為
      鋼筋混凝土造三層樓房），係久億公司所有，而於八十七年十一月十日以每月
      新台幣八萬元出租予被告作為經營保齡球館之用，業據被告供陳明確，核與久
      億公司之代表人陳張水鏡於偵查中所述情節相符，復有雙方簽訂之不動產房屋
      租賃附強制執行契約書一紙，及久億公司開具之租金所得統一發票三紙在卷可
      稽。又被告租用該建築物後，改以香潔保齡球館名義經營，此有被告曾於八十
      七年十二月九日向台中縣稅捐稽徵處申請統一發票使用，及以香潔保齡球館名
      義參加全民健康保險可資佐證。雖被告在其名片上自稱係香潔保齡球館、久億
      保齡球館之董事長，此有附於偵查卷之名片影本一紙可參，然此無非用以表示
      其為位在台中縣潭子鄉○○路○段二八三巷十六號之該保齡球館（不論其名稱
      係「香潔」或「久億」）之實際負責人而已。被告既以自己名義經營保齡球館
      ，其所為任何營業行為，要與出租該建築物之久億公司無涉。
（二）按公司法第十五條第三項之刑罰規定，其犯罪主體須為公司之負責人，此觀該
      條文自明；又公司法所稱公司負責人，在無限公司、兩合公司為執行業務或代
      表公司之股東；在有限公司、股份有限公司為董事；而公司之經理人或清算人
      ，股份有限公司之發起人、監察人、檢查人、重整人或重整監督人，在執行職
      務範圍內，亦為公司負責人，公司法第八條亦定有明文。查久億公司之董事為
      陳張水鏡，股東有陳梓旺、陳梓霖、蔡政民、林崑鐘等人，此有經濟部公司執
      照、久億公司董事、股東名單影本在卷可按；又被告雖供承曾為久億公司之經
      理，然其向久億公司承租該保齡球館之營業場所後，係以自己名義經營，業如
      前述，依上揭公司法第八條規定，被告並非久億公司之負責人至明。故被告雖
      在其自行經營之保齡球館內擺放益智類電動玩具二台，惟此既非久億公司所經
      營之業務，被告亦非久億公司之負責人，所為與公司法第十五條第一項、第三
      項規定之犯罪構成要件即屬有間，要無成立該罪之餘地。
四、原審不察，予以論罪科刑，核有未當。上訴意旨指摘原判決不當，為有理由，原
    決則無可維持，且因原審有將應依通常程序審判誤依簡易判決處刑程序之重大瑕
    疵，自應由本院將原判決撤銷，並改依第一審通常程序審判，而為無罪之判決。
據上論斷，應依刑事訴訟法第四百五十二條、第四百五十五條之一第一項、第三項、
第三百六十九條第一項前段、第二項、第三百六十四條、第三百零一條第一項，判決
如主文。
中      華      民      國      八十九      年    五    月    二十三    日
                                        審判長法  官  蔡 名 曜
                                              法  官  柯 崑 輝
                                              法  官  游 文 科
右正本證明與原本無異。
如不服本判決，應於送達後十日內向本院提出上訴狀（須附繕本），上訴於台灣高等
法院台中分院。
                                        書記官
中      華      民      國      八十九      年    五    月    二十三    日


司法院資訊處製作；財團法人民間司法改革基金會備份。
